【裁判字號】    99,抗,89
【裁判日期】    990525
【裁判案由】    拍賣抵押物
【裁判全文】
臺灣高雄地方法院民事裁定                99年度抗字第89號
抗  告  人  甲○○
相  對  人  大眾商業銀行股份有限公司
法定代理人  丙○○
代  理  人  丁○○
            乙○○
上列當事人間拍賣抵押物事件，對於民國99年4 月9 日本院99年
度司拍字第222號裁定，提起抗告，本院裁定如下：
    主  文
抗告駁回。
抗告程序費用新台幣壹仟元由抗告人負擔。
    理  由
一、抗告意旨略以：抗告人於民國89年12月7 日，向相對人借款
    新台幣（下同）285 萬元，均按期攤還本金及利息，截至99
    年3 月底止，還款總額計1,578,845 元。又抗告人雖於98年
    10月及99年1 月，2 期未按期繳付本息，然已分別於99年2
    月22日存入23,500元、99年3 月10日存入47,000元，補繳前
    開2 期本息；且於99年3 月26日存入23,500元，以為繳付99
    年3 月份之本息，相對人亦於99年3 月29日扣款。再者，相
    對人於99年3 月5 日，自抗告人帳戶內扣繳火險費1,859 元
    、於99年3 月10日扣繳延滯利息2,500 元。從而，抗告人雖
    曾遲繳本息，然事後均已繳清，原裁定竟准予拍賣抵押物，
    並非適法。抗告人依法提起抗告，並聲明：廢棄原裁定，駁
    回相對人之聲請。
二、按抵押權人於債權已屆清償期而未受清償者，得聲請法院拍
    賣抵押物，就其賣得價金而受清償；民法第873 條第1 項定
    有明文。次按聲請拍賣抵押物，原屬非訟事件，祇須其抵押
    權已經依法登記，且債權已屆清償期而未受清償，法院即應
    為准許拍賣之裁定。至於為拍賣程序基礎之私法上權利有瑕
    疵或實際上之清償期有無變更等情事，則應由爭執其權利之
    人提起訴訟，以資救濟，而非依抗告程序聲明不服（最高法
    院49年台抗字第244 號、58年台抗字第524 號判例意旨參照
    ）。又按抵押權人聲請拍賣抵押物，在一般抵押，因必先有
    被擔保之債權存在，而後抵押權始得成立，故祇須抵押權已
    經登記，且登記之債權已屆清償期而未受清償，法院即應准
    許之。惟最高限額抵押，抵押權成立時，可不必先有債權存
    在，縱經登記抵押權，因未登記已有被擔保之債權存在，如
    債務人或抵押人否認先已有債權存在，或於抵押權成立後，
    曾有債權發生，而從抵押權人提出之其他文件為形式上之審
    查，又不能明瞭是否有債權存在時，法院自無由准許拍賣抵
    押物（最高法院71年台抗字第306 號判例意旨參照）。申言
    之，聲請拍賣抵押物係屬非訟事件，法院所為准駁之裁定，
    並無就抵押債權及抵押權之存否為實質上判斷確認之效力，
    祗須抵押權在形式上已依法登記，且所擔保之抵押債權經形
    式上審查亦已屆清償期而未受清償，如屬最高限額抵押權，
    亦有形式上之債權證明資料，法院即應為准許拍賣抵押物之
    裁定；倘債務人就實體上之法律關係有所爭執，為求保護其
    權利，應另提起訴訟以求解決，自非抗告程序所能救濟。
三、本件相對人主張抗告人於79年12月22日、81年6 月16日，提
    供坐落高雄市○○區○○段二小段769 地號、應有部分萬分
    之146 ，及其上同段14建號即門牌號碼高雄市新興區○○○
    街291 巷6 號3 樓之1 ，並共同使用部分同段11建號、權利
    範圍萬分之188 （下稱系爭房地），分別設定最高限額(1)27
    6 萬元、(2)180 萬元之最高限額抵押權（下稱系爭抵押權）
    ，以為擔保對相對人現在及將來所負一切債務。又抗告人於
    89年12月7 日向相對人借款285 萬元，然自98年10月7 日起
    即未依約繳納本息，喪失期限利益，全部視為到期，尚積欠
    本金1,668,767 元，為此聲請拍賣抵押物，並提出與其所述
    相符之他項權利證明書、抵押權設定契約書及其他約定事項
    2 份、借據1 紙、系爭房地土地及建物登記簿謄本（見原裁
    定卷第7 至20頁）等為證。
四、抗告人雖主張未於98年10月及99年1 月未按期繳付本息2 期
    ，然已於99年2 、3 月補足繳清，相對人竟聲請拍賣抵押物
    云云。惟查，相對人到庭陳稱：抗告人自98年10月起，積欠
    3 期本息未繳，每月應繳21,804元，雖於99年2 、3 月間補
    繳款項，惟並未繳足，尚積欠本息約23,000元；又依兩造約
    定，如有一期未繳視為全數到期，故依法主張拍賣抵押物（
    見本院卷第20、21頁）等語，並提出交易明細查詢1 份（見
    本院卷第22、23頁）為證。抗告人對於未按期繳付本息3 期
    及雖有補繳，然至99年3 月止，尚有本息2 萬多元未繳，均
    不爭執（見本院卷第20頁）。又依本件借據第3 條約定，如
    有一期未履行時，即視為全部到期，有借據1 紙（見原裁定
    卷第14頁）可考。據上，系爭抵押債權確已屆清償期而未受
    清償；是抗告人主張已繳清分期款項應付本息云云，即屬無
    據。
五、綜上，依相對人提出之上開證據為形式上之審查，相對人主
    張系爭抵押權已依法登記，且債權已屆清償期而未受清償，
    已如前述；是以原裁定據此准許相對人拍賣抵押物之聲請，
    即無不合。從而，抗告人提起本件抗告，請求廢棄原裁定，
    即無理由，應予駁回。
六、又「依法應由關係人負擔費用者，法院裁定命關係人負擔時
    ，應一併確定其數額」、「前項費用之負擔有相對人者，準
    用民事訴訟法有關訴訟費用之規定」，非訟事件法第24條第
    1 項及同法第21條第2 項分別定有明文。本件抗告業經駁回
    在案，依上開法條規定，本院應予確定訴訟費用額。茲因抗
    告人提起本件抗告，除繳納抗告費1,000 元外，未有其餘訴
    訟費用之支出。是以，本件應由抗告人負擔之訴訟費用額確
    定為1,000 元。
七、據上論結，本件抗告為無理由，依非訟事件法第46條、第21
    條第2 項、第24條第1 項，民事訴訟法第495 條之1第1項、
    第449 條第1 項、第78條，裁定如主文。
中    華    民    國    99    年     5    月    25    日
                  民事第五庭   審判長法  官   李昭彥
                                     法  官   李育信
                                     法  官   洪榮家
正本係照原本作成。
如不服本裁定應於送達後10日內向本院提出再抗告狀，並繳納再
抗告費新台幣1000元。再為抗告應以適用法規顯有錯誤為理由，
並經本院之許可，該許可以原裁定所涉及之法律見解具有原則上
重要性者為限。
中    華    民    國    99    年     5    月    25    日
                                     書記官   胡美儀

司法院資訊處製作；財團法人民間司法改革基金會備份。
